最高法院刑事判決　　　　　　一○○年度台上字第三三八八號
上　訴　人　蔡宜宗
上列上訴人因偽造文書案件，不服台灣高等法院中華民國一○○
年三月三十一日第二審判決（九十九年度上訴字第三三九四號，
起訴案號：台灣台北地方法院檢察署九十七年度偵字第二三八四
六號），提起上訴，本院判決如下：
    主  文
上訴駁回。
    理  由
按刑事訴訟法第三百七十七條規定，上訴於第三審法院，非以判
決違背法令為理由，不得為之。是提起第三審上訴，應以原判決
違背法令為理由，係屬法定要件。如果上訴理由書狀並未依據卷
內訴訟資料，具體指摘原判決不適用何種法則或如何適用不當，
或所指摘原判決違法情事，顯與法律規定得為第三審上訴理由之
違法情形，不相適合時，均應認其上訴為違背法律上之程式，予
以駁回。本件上訴人蔡宜宗上訴意旨略稱：上訴人自始至終未參
與本案犯行，除於原審提出不在場證明外，另扣案門號0000
000000號行動電話（含SIM 卡），於案發當日即民國九十
七年三月六日並非由上訴人持用，上訴人聲請調查案發當時基地
台位址，即可明白；又該行動電話，因未繳通話費遭電訊公司限
制通話，只能接聽不能發話，有和信電訊通話明細可憑，無法作
為向被害人詐騙之工具，此項足以影響本案判決之重要證據，原
審應調查而未予調查，自有應於審判期日調查之證據而未予調查
之違法等語。
本件原審經審理結果，認為上訴人有原判決所引用附件（即第一
審判決）事實欄所載共同行使偽造公文書之犯行，事證明確，乃
維持第一審之科刑判決，依刑法第五十五條想像競合犯之規定，
論處上訴人共同行使偽造公文書，足以生損害於公眾及他人，處
有期徒刑一年二月暨相關沒收之宣告，駁回檢察官及上訴人在第
二審之上訴。係以：上訴人於偵、審中供承其於九十六年十二月
間某日，受同案被告鄧羽翔之邀，加入綽號「經理」之成年男子
所組橫跨大陸地區與台灣地區之詐欺集團，擔任車手、收款及匯
款等工作，由其攜帶偽造之公署公文、關防、印章及證件，以法
院檢察署指派之科員前往取款為由，向受詐騙電話接聽者收取款
項，再依綽號「經理」之指示，經由地下通匯管道，將詐得款項
匯往大陸地區詐欺集團成員指定之帳戶內，事成之後可得詐收款
項百分之二至三報酬，且於其住處搜索查獲扣案之富邦銀行紙袋
是去詐騙時，被害人用來包錢的；詐騙之金額都是大陸那邊（詐
欺集團）打電話來由其幫忙匯款，於九十七年三月二十六日，其
尚匯新台幣（下同）七十二萬五千元入陳正雄帳戶等情不諱，核
與同案被告鄧羽翔於警詢、偵查及第一審審理時供述情節相符，
並經證人即被害人謝精華於警詢、偵查、第一審及原審審理時指
證歷歷，又有偽造之「臺灣臺北地方法院地檢署刑事傳票」及「
臺北地檢署監管科收據」影本各一紙、中國信託商業銀行匯款申
請書、國泰世華商業銀行匯出匯款回條、兆豐國際商業銀行國內
匯款申請書、合作金庫銀行匯款申請書回條聯、台灣中小企業銀
行匯款申請書（匯款人證明聯）、玉山銀行入戶電匯匯款回條、
行動電話（含SIM 卡）、台北富邦銀行現鈔紙袋、便條紙、郵局
現鈔紙袋、中國信託商業銀行中壢分行鄧羽翔台幣帳戶存款存摺
及筆記本等扣案可資佐證，事證至灼。上訴人嗣後辯稱：其於九
十六年十二月左右已離開那個集團，該次犯行非其所為，亦非由
其收款，被害人謝精華指認有誤云云，要屬卸責之詞，不足憑採
。原審已詳敘其調查、取捨證據之結果及憑以認定犯罪事實之心
證理由。從形式上觀察，並無違反經驗、論理法則或其他足以影
響判決結果之違法情形存在。另查：證據之取捨及證據證明力如
何，均屬事實審法院得自由裁量、判斷之職權，茍其裁量、判斷
，並不悖乎通常一般之人日常生活經驗之定則，又於判決內論敘
其何以作此判斷之心證理由者，即不得任意指摘其為違法。又刑
事訴訟法所稱依法應於審判期日調查之證據，係指與待證事實有
重要關係之事項，在客觀上顯有調查必要性之證據而言，故其範
圍並非漫無限制，必其證據與判斷待證事實之有無，具有關聯性
，得據以推翻原判決所確認之事實，而為不同之認定者，若僅係
枝節性問題，或所證明之事項已臻明瞭，當事人聲請調查之證據
，僅在延滯訴訟，甚或就同一證據再度聲請調查，自均欠缺其調
查之必要性，原審未依聲請為無益之調查，皆無違法之可言。本
件上訴人既坦承加入詐欺集團，擔任車手收取詐欺款項，並依綽
號「經理」之指示，將詐收款項匯入指定之帳戶，分得詐收金額
百分之二至三報酬，其於九十七年三月二十六日，尚匯七十二萬
五千元入詐欺集團指定之陳正雄帳戶（見第一審卷第四九至五○
頁），並有台灣中小企業銀行匯款申請單影本一紙附卷可考（見
偵字第一一○六一號卷一第二五七頁），並於居住處所被搜索查
扣與被害人謝精華指訴相符之富邦銀行裝錢紙袋四個，上訴人復
坦承該紙袋係詐騙時被害人裝錢用的（見偵字第二三八四六號卷
第一三頁），事證至明，乃於判決理由內說明上訴人聲請調查扣
案門號0000000000號行動電話通話位址，以證明九十
七年三月六日並非由其取款云云，認無調查之必要（見原判決第
四頁之(四)說明），核無違誤。又本院為法律審，不調查事實，上
訴人於上訴本院後始提出和信電訊通話明細一紙，本院無從審酌
。而共同正犯之成立，祇須具有犯意之聯絡、行為之分擔，既不
問犯罪動機起於何人，亦不必每一階段犯行，均經參與。共同實
行犯罪行為之人，在合同意思範圍內，各自分擔犯罪行為之一部
，相互利用他人之行為，以達其犯罪之目的者，即應對於全部所
發生之結果，共同負責。上訴人既以共同犯罪之意思，加入本案
詐欺集團，分擔部分工作，實行詐騙行為，除就自己之犯罪行為
外，對於其他共同正犯間所發生之結果，自應共負其責。原審依
調查證據之結果，予以論處，已詳敘其論斷所憑之依據與心證理
由，並無上訴意旨所指之調查未盡或理由不備之處。綜上所述，
本件上訴意旨對於原判決行使偽造公文書部分之指摘，核與法律
規定得為第三審上訴理由之違法情形不相適合，應認其上訴違背
法律上之程式，予以駁回。至其餘部分：按刑事訴訟法第三百七
十六條所列各罪之案件，經第二審判決者，不得上訴於第三審法
院，法有明文。本件上訴人想像競合犯詐欺取財及冒充公務員行
使職權部分，原判決認係成立刑法第三百三十九條第一項、第一
百五十八條第一項之罪，核屬刑事訴訟法第三百七十六條第四款
、第一款之案件。依上開說明，既經第二審判決，自不得上訴於
第三審法院。縱此部分與前述上訴人行使偽造公文書部分有想像
競合關係，為裁判上一罪，但行使偽造公文書部分之上訴為不合
法，本院應從程序上予以駁回，而無從為實體上判決，對於輕罪
之此部分，亦無從適用審判不可分原則，為實體上審判。上訴人
竟復提起上訴，顯為法所不許，應併予駁回。
據上論結，應依刑事訴訟法第三百九十五條前段，判決如主文。
中    華    民    國  一○○  年    六    月  二十三  日
                      最高法院刑事第八庭
                          審判長法官  花  滿  堂  
                                法官  黃  正  興  
                                法官  洪  昌  宏  
                                法官  徐  昌  錦  
                                法官  王  聰  明  
本件正本證明與原本無異
                                      書  記  官  
中    華    民    國  一○○  年    六    月  二十七  日
                                                      K